最高法院刑事判決　　　　　　九十六年度台上字第一九八七號
上　訴　人　甲○○
選任辯護人　陳祥彬律師
上列上訴人因強盜案件，不服台灣高等法院中華民國九十六年一
月十六日第二審判決（九十五年度上訴字第四０一六號；起訴案
號：台灣板橋地方法院檢察署九十五年度偵字第九五八二號），
提起上訴，本院判決如下：
    主  文
上訴駁回。
    理  由
按刑事訴訟法第三百七十七條規定：上訴於第三審法院，非以判
決違背法令為理由，不得為之。是提起第三審上訴，應以原判決
違背法令為理由，係屬法定要件；如上訴理由狀並未依據卷內訴
訟資料具體指摘原判決不適用何種法則或如何適用不當，或所指
摘原判決違法情事，顯與法律規定得為第三審上訴理由之違法情
形不相適合時，均應認其上訴為違背法律上之程式，予以駁回。
本件原判決依憑證人董家榕、姜文豪分別於警詢、第一、二審之
證詞，及贓物認領保管收據、原審民國九十五年十二月二十日公
務電話查詢紀錄表，暨扣案水果刀及照片，認定上訴人甲○○有
原判決事實欄所載之犯行，因而撤銷第一審關於加重強盜罪部分
之科刑判決，改判仍論處上訴人犯攜帶兇器強盜罪刑，已敘述其
所憑之證據及認定之理由。對於上訴人於原審矢口否認有何加重
強盜之犯行，辯稱：扣案之水果刀原有刀鞘，伊將刀子置於腰際
，於奔跑之際，刀子及刀鞘均掉在地上，伊未持刀脅迫董家榕，
取走董家榕之皮包，至多觸犯竊盜或搶奪罪云云，如何顯係卸責
之詞，委無可取。並已依憑卷證資料，詳加指駁。且敘明：當日
除證人姜文豪之外，雖有另一名目擊證人在場，然該目擊證人並
未前往警局接受警員詢問，警察機關自無法得知該人姓名及年籍
，且上訴人及其原審之選任辯護人亦自承不知該目擊證人之姓名
及年籍，自無從傳喚。所為合法之事實認定，俱有卷內證據資料
足憑，從形式上觀察，原判決並無違法之情形存在。上訴意旨略
以：(一)董家榕所有之皮包雖曾短暫置於上訴人之機車座墊內，惟
距離被害人原放置之位置僅數步之遙，顯見上訴人始終未對該皮
包取得完全之實力支配，原判決認定上訴人已得支配該皮包，自
有適用法則不當之違法。(二)原判決採納上訴人於偵查中所為徒手
強盜董家榕置於機車座墊上皮包，有和董家榕發生拉扯，伊以一
手摟住董家榕肩膀，一手持刀給董家榕看之供詞。復認定上訴人
係強行取走董家榕以左手握住提把置於機車座墊上之手提皮包，
顯有事實與理由矛盾之違誤。(三)上訴人係於董家榕愣住之際取得
其皮包，而由董家榕立即拉住上訴人手臂、跨坐上訴人機車腳踏
板，進而伺機推倒上訴人之機車之過程，無論上訴人曾否實施強
暴行為，上訴人顯非在至使董家榕不能抗拒之狀態下取得皮包，
原判決認定上訴人犯強盜罪，自有不依證據認定事實之違法。(四)
原判決認定董家榕攜帶之皮包內有新台幣（下同）三千元，然卷
附扣押物照片，除一百元鈔票外，尚有四枚十元硬幣，原判決認
定上訴人強盜財物之金額，既與卷內證物不合，非無認定事實與
證據不合之違誤。(五)上訴人於原審之選任辯護人曾聲請傳喚當時
第一位到場之民眾，釐清上訴人是否持刀對董家榕實施強暴，要
不得因上訴人及辯護人均不知該證人之姓名、年籍，即認定無調
查之必要。原審未為調查，即為不利上訴人之判決，自有應於審
判期日調查之證據而未予調查之違法云云。按取捨證據及認定事
實，乃事實審法院職權之行使，其對證據證明力所為之判斷，苟
係基於吾人日常生活之經驗，而未違背客觀上應認為確實之定則
，並已敘述其何以為此一判斷之理由者，即不能指為違法。經查
，原判決經綜合全案證據資料，本於事實審法院職權推理之作用
，認定上訴人有攜帶兇器強盜董家榕財物之行為，已詳細說明其
採證認事之理由，並就上訴人否認強盜財物之辯解，如何不足採
，且當時在場之另一名不詳姓名目擊證人，亦屬無從傳喚，已於
理由中詳加說明及指駁。所為論斷，亦俱有卷證資料可資覆按，
核無適用法則不當、理由矛盾或未依證據認定事實等違法情形之
存在。上訴意旨置原判決所為之明白論斷於不顧，猶執已為原審
指駁之陳詞及原判決已說明之事項，重為事實上之爭辯，及對原
審取捨證據與自由判斷證據證明力之職權行使，泛指其為違法，
依首開說明，自非適法之第三審上訴理由。又董家榕於第一審具
結證稱「（詳述當時過程）我下班與同事講（筆錄誤載為「獎」
）電話，原本站在我家樓下的機車那裡，離我家鐵門不遠，當時
我背（筆錄誤載為「被」）對著他（筆錄誤載為「她」），然後
我講電話，一邊有人說小姐，我就回頭去，被告戴（筆錄誤載為
「在」）安全帽及口罩坐在他騎的機車上面，當時機車是停好的
，但是我不理他，又繼續跟我同事講（亦誤載為「獎」）電話，
講了幾秒之後，把電話掛斷，這時候他就在我背後叫了一聲小姐
，我就回過頭去，當時被告已經離開機車，站在我旁邊，當時他
右手搭住我的肩膀，左手持水果刀抵住我的腹部，還把我的頭往
下壓到他的胸口左右。」等語（第一審卷第五九、六十頁），已
指明伊遭上訴人強盜皮包時已通話完畢。上訴意旨另以：董家榕
於案發當時甫下班擬返回住處，事發前正以手機與友人通話，衡
諸常理，此際應是取出鑰匙開門之階段，至手提皮包則應置於騎
樓下機車後座上。原判決認定董家榕當時以左手握住置於機車上
之皮包提把，不符經驗法則，亦有不適用法則之違誤。又董家榕
於皮包被取走之前一刻仍在使用行動電話，自無從將行動電話置
於皮包內，原判決認定上訴人取走之皮包內含行動電話一支，併
有認定事實未依證據之違法等語。要係以自己之說詞，未依據卷
內訴訟資料，漫意指摘原判決違法，殊非上訴第三審之適法理由
。再按強盜罪之強暴、脅迫，以所施用威嚇之程度，客觀上足以
壓抑被害人之意思，至使不能抗拒為已足。至施用之威嚇手段，
客觀上是否足以壓抑被害人之意思自由，應依一般人在同一情況
下，其意思自由是否因此受壓制為斷，不以被害人之主觀意思為
準。原判決認定上訴人於深夜之際，持客觀上足以危害人之生命
、身體安全，可供兇器使用之水果刀，以強暴之方法強取董家榕
攜帶之財物等情，並於理由貳、二(2)敘明董家榕因上訴人之強暴
行為，已達喪失意思自由而不能抗拒之程度，論處上訴人攜帶兇
器強盜罪，要無適用法則不當之違誤。上訴意旨執其主觀之見解
，又以：董家榕於第一審證稱：伊於刀子抵住腹部當時愣住了，
伊敢抗拒等語。且由董家榕當時曾拉住上訴人，阻止上訴人離開
現場，並伺機將上訴人騎乘之機車順勢推倒在地等情，足證上訴
人當時之行為，並未達至使他人不可抗拒之程度，顯與刑法第三
百二十八條第一項強盜罪之構成要件不合，原判決認定上訴人有
實施至使他人不能抗拒之強暴行為，顯有適用法則不當之違法云
云。核與法律規定得為第三審上訴理由之違法情形，不相適合。
至其餘上訴意旨所執各詞，原判決或已在理由中論斷綦詳，並無
上訴意旨所指之違法情形；或係以自己主觀之說詞，就原審採證
認事之職權行使或與犯罪構成要件無涉之枝節，漫為單純之事實
上爭辯，亦難認係適法之第三審上訴理由。衡以上述之說明，應
認其上訴違背法律上之程式，予以駁回。
據上論結，應依刑事訴訟法第三百九十五條前段，判決如主文。
中　　華　　民　　國　九十六　年　　四　　月　 十三 　日
                      最高法院刑事第九庭
                          審判長法官  洪　清　江
                                法官  石　木　欽
                                法官  李　伯　道
                                法官  林　勤　純
                                法官  陳　晴　教
      本件正本證明與原本無異
                                      書  記  官
中　　華　　民　　國　九十六　年　　四　　月　 十八 　日
                                                      Ｅ
